【裁判字號】    99,抗,1350
【裁判日期】    990830
【裁判案由】    退還裁判費
【裁判全文】
臺灣高等法院民事裁定                  99年度抗字第1350號
抗  告  人  臺灣中小企業銀行股份有限公司
法定代理人  丙○○
抗告人與相對人資禾興業股份有限公司等間，因清償債務事件，
聲請退還裁判費，對於中華民國99年 6月24日臺灣桃園地方法院
98年度訴字第2061號所為裁定，提起抗告，本院裁定如下：
    主  文
抗告駁回。
抗告訴訟費用由抗告人負擔。
    理  由
一、抗告人於原法院聲請意旨略以：相對人資禾興業股份有限公
    司(以下稱資禾興業公司)、甲○○、乙○○應連帶清償資禾
    興業公司向抗告人借款之餘額新臺幣(以下同)807萬8,555元
    本息、違約金；民國(以下同)98年11月 4日原法院依抗告人
    之聲請，核發98年度司促字第 35376號支付命令，相對人等
    於98年11月12日具狀聲明異議，抗告人之聲請依法視為起訴
    ，99年 1月19日抗告人依原法院所為補繳裁判費之裁定，補
    繳80,492元，嗣相對人等於99年 5月19日具狀撤回異議之聲
    明，為此，求為退還裁判費等語。
二、原法院略以：支付命令之債務人得在調解成立或第一審言詞
    辯論終結前，撤回其異議，但應負擔調解程序費用或訴訟費
    用，民事訴訟法第516條第2項定有明文。又觀之上開法條之
    立法理由謂：支付命令之異議，係為保護債務人之利益而設
    ，依處分權主義，自應許其撤回異議。惟支付命令一經異議
    ，即視為聲請調解或起訴，為求程序之安定及訴訟之經濟，
    宜限於調解成立或第一審言詞辯論終結前始得為之。又債務
    人異議後復撤回異議，其異議視為聲請調解或起訴之程序費
    用，乃係可歸責於異議人之事由，自應由其負擔，債權人得
    依民事訴訟法第90條規定聲請法院為費用負擔之裁定；本件
    係因相對人即債務人異議後復撤回異議，依上揭立法理由，
    其異議視為起訴之程序費用，乃係可歸責於異議人之事由，
    自應由其負擔，債權人即抗告人自得依民事訴訟法第90條規
    定，向原法院聲請費用負擔之裁定，且因相對人已撤回異議
    ，即如同未視為起訴，自無訴訟可資撤回等由，裁定駁回抗
    告人之聲請。
三、抗告意旨略以：民事訴訟法第83條第1項、第84條第2項規定
    原告撤回其訴、或成立訴訟上之和解，均得請求退還裁判費
    ，其立法目的均在鼓勵當事人撤回無益或不必要之訴訟，鼓
    勵當事人成立和解，以減輕訟累，並減省法院勞費；本件相
    對人等如未撤回異議之聲明，而於訴訟中與抗告人成立訴訟
    上和解，抗告人得請求退還裁判費，竟因相對人等撤回異議
    之聲明終結訴訟，而不得請求退還，相對人亦因而依民事訴
    訟法第516條第2項之規定，須負擔訴訟費用，恐非保護債務
    人之立法意旨等語。
四、按：「原告撤回其訴者，訴訟費用由原告負擔。其於第一審
    言詞辯論終結前撤回者，得於撤回後三個月內聲請退還該審
    級所繳裁判費三分之二。」、「債務人對於支付命令之全部
    或一部，得於送達後二十日之不變期間內，不附理由向發命
    令之法院提出異議。債務人得在調解成立或第一審言詞辯論
    終結前，撤回其異議。但應負擔調解程序費用或訴訟費用。
    」民事訴訟法第83條第1項、第516條分別定有明文；經查：
    本件相對人等應連帶清償資禾興業公司向抗告人借款之餘額
    807萬8,555元本息、違約金；98年11月 4日原法院依抗告人
    之聲請，核發98年度司促字第 35376號支付命令，相對人等
    於98年11月12日具狀聲明異議，抗告人之聲請依法視為起訴
    ，99年 1月19日抗告人依原法院所為補繳裁判費之裁定，補
    繳80,492元，為其起訴之合法要件；嗣相對人等於99年5月1
     9日具狀撤回異議之聲明，使本件訴訟得不經裁判而終結，
    乃該當民事訴訟法第516條第2項所規定：「債務人得在調解
    成立或第一審言詞辯論終結前，撤回其異議。但應負擔調解
    程序費用或訴訟費用。」之情形；換言之，抗告人所補繳之
    裁判費，應由相對人負擔，抗告人聲請退還，不應准許。至
    於抗告人所補繳之裁判費，非不得循民事訴訟法第90條之規
    定，聲請確定訴訟費用額之裁定 (參照本院暨所屬法院95年
    法律座談會民事類提案第20號之審查意見)。
五、從而，原法院駁回抗告人之聲請，經核尚無違誤；抗告意旨
    無法可資依循，其持以指摘原法院之裁定不當，求予廢棄，
    為無理由，應予駁回。
六、據上論結，本件抗告為無理由，依民事訴訟法第495條之1第
    1項、第449條第1項、第95條、第 78條之規定，裁定如主文
    。
中    華    民    國    99    年    8    月    30    日
                    民事第五庭
                        審判長法  官  李錦美
                              法  官  鍾任賜
                              法  官  陳博享
正本係照原本作成。
本裁定除以適用法規顯有錯誤為理由外，不得再抗告。如提起再
抗告，應於收受後10日內委任律師為代理人向本院提出再抗告狀
。並繳納再抗告費新台幣１千元。
中    華    民    國    99    年    8     月    30    日
                              書記官  鄭靜如

司法院資訊處製作；財團法人民間司法改革基金會備份。
